臺灣台中地方法院民事判決　　　　　　　　　 九十二年度重訴字第九四三號
　　原　　　告　南投縣埔里鎮農會
　　代　表　人　甲○○
　　　　　　　　送達代收人　乙.
　　被　　　告　丁○○
　　訴訟代理人　丙○○
右當事人間請求清償借款事件，本院於民國九十三年一月十三日辯論終結，判決如左
：
    主    文
被告應於繼承被繼承人滿明秋遺產限度內給付原告新台幣壹仟萬元，及自民國八十八
年一月二十七日起至清償日止，按年息百分之九‧六計算之利息，並自民國八十八年
二月二十八日起至清償日止，逾期在六個月以內者，按上開利率百分之十，逾期超過
六個月以上部分，按上開利率百分之二十計付違約金。
訴訟費用由被告負擔。
    事實及理由
一、原告起訴主張：訴外人滿平順因需要農業資金，於民國（下同）八十七年七月二
    十七日邀同訴外人滿信義、滿炳煌、滿明秋擔任連帶保證人，向原告借款新台幣
    （下同）一千萬元，並約定利息按年息百分之九‧六計算，按月計付；遲延履行
    時，除仍按上開利率外，逾期在六個月以內者，按上開利率百分之十，逾期超過
    六個月以上部分，按上開利率百分之二十計付違約金；清償期為八十九年七月二
    十七日；如任何一宗債務不依約清償本息，全部債務視為到期。嗣上開債務自八
    十八年一月二十七日起逾期付息，而滿明秋於九十一年一月十八日死亡，被告丁
    ○○為其繼承人，為此依借貸、連帶保證及繼承之法律關係，請求被告清償欠款
    一千萬元，及如主文第一項所示之利息、違約金，並提出借據影本一份、約定書
    影本一份、除戶謄本一份、繼承登記影本一份、放出檔明細表一份為證。
二、被告對其為訴外人滿明秋之繼承人，及原告右開主張滿明秋擔任借款之連帶保證
    人及該債務未清償完畢之事實均不爭執，僅以：其業已辦理限定繼承為由等語置
    辯，請求駁回原告之訴。
三、查原告主張之事實，業據其提出與所述相符之借據影本一份、約定書影本一份、
    除戶謄本一份、繼承登記影本一份、放出檔明細表一份為證，且為被告所不爭執
    ，堪認屬實。
四、按連帶保證人乃保證人與主債務人連帶負債務履行責任之保證。訴外人滿平順向
    原告借用前開款項既未依約清償，訴外人滿明秋為借款之連帶保證人，自應連帶
    負清償責任。且一般保證債務並非專屬於保證人本身之債務，除特殊情形之保證
    外（例如：人事保證），縱使保證人死亡，其繼承人仍須繼承其保證債務，而對
    保證人死亡前已發生之債務，負償還之責（最高法院八十六年度台上字第三七六
    五號、八十一年度台上字第一０一一號判決意旨參照）。然按繼承人得限定以因
    繼承所得之遺產，償還被繼承人之債務；繼承人有數人，其中一人主張為前項限
    定之繼承時，其他繼承人視為同為限定之繼承，民法第一千一百五十四條第一、
    二項亦有明文。次按限定繼承之繼承人，仍應繼承被繼承人之債務全額，僅以因
    繼承所得之遺產為限度，負償還責任，即限定繼承人非無債務，僅其責任有限而
    已。限定繼承之債權人，得就債權全額為裁判上及裁判外一切請求。惟債權人起
    訴請求，繼承人如提出限定繼承之抗辯時，法院應為保留的給付（於繼承財產限
    度內為給付）之判決（最高法院八十六年度台上字第二五八號判決參照）。雖依
    民法第一千一百五十八條規定，繼承人於同法第一千一百五十七條公告期限內，
    不得對於被繼承人之任何債權人償還債務，惟揆其法意，僅在使繼承債權人公平
    受償而已，非謂債權人不得起訴行使權利。經查：被告為滿明秋之繼承人，繼承
    人之一之丙○○已向法院聲請限定繼承，並經本院九十一年度繼字第二二０號裁
    定准予公示催告，且登報在案，此業據本院調閱上開民事聲請事件卷宗查核無訛
    ，原告對此亦不爭執。訴外人滿明秋繼承人中之一人既已為限定繼承，其他繼承
    人即視同為限定繼承，是被告限定因繼承滿明秋之遺產償還被繼承人之債務為抗
    辯，即無不合。
五、從而，原告本於消費借貸、連帶保證、繼承之法律關係，請求被告應負清償之責
    ，核無不合，雖被告為限定繼承之抗辯，要不影響其應就被繼承人滿明秋之債務
    負清償之責，僅其之清償責任限於因繼承所得之遺產範圍內，而法院亦應為保留
    的給付之判決而已。是原告請求被告給付欠款一千萬元，及自民國八十八年一月
    二十七日起至清償日止，按年息百分之九‧六計算之利息，並自民國八十八年二
    月二十八日起至清償日止，逾期在六個月以內者，按上開利率百分之十，逾期超
    過六個月以上部分，按上開利率百分之二十計付違約金，為有理由，應予准許，
    並由本院限於因繼承所得之遺產範圍內為保留給付之判決。
六、據上論結，本件原告之訴為有理由，依民事訴訟法第七十八條，判決如主文。
中　　　華　　　民　　　國　　九十三　　年　　一      月　   二十七 　　日
                              臺灣臺中地方法院民事第一庭
~B法    官　　吳幸芬
右為正本係照原本作成
如對本判決上訴，須於判決送達後廿日內向本院提出上訴狀。
中　　　華　　　民　　　國　　九十三　　年　　一      月　  二十七   　　日
~B書 記 官　　　　　　　　　　　　　　　　　　　　　　　　　　　　　　　　　　　童洪芳美
